臺灣基隆地方法院民事判決　　　　　　　93年度重訴字第34號
原　　　告　甲○○
　　　　　　　　　　　　號
被　　　告　乙○○
　　　　　　　　　　　　之9號.
當事人間因原告提起附帶民事訴訟，請求侵權行為損害賠償事件
，經本院刑事庭裁定移送民事庭，本院於94年1 月4 日言詞辯論
終結，判決如下：
    主  文
被告應給付原告新臺幣肆拾參萬參仟柒佰肆拾捌元，及自民國93
年5 月20日起至清償日止，按週年百分之五計算之利息。
原告其餘之訴駁回。
訴訟費用由被告負擔十分之一；餘由原告負擔。
本判決原告勝訴部分得假執行；但被告如以新臺幣肆拾參萬參仟
柒佰肆拾捌元預供擔保，免為假執行。
原告其餘假執行之聲請駁回。
    事實及理由
一、原告起訴主張被告於民國92年1 月16日零時許，到原告位於
    基隆市信義區○○○路7 巷31之1 號住處尋仇，被告竟持鐵
    棍毆打原告，致原告受有頭部外傷併頭皮裂傷、臉部及右大
    腿挫傷、右手挫傷等傷害，刑事部分經以刑事判決處被告有
    期徒刑四月，如易科罰金以三百元折算一日在案。原告受傷
    後，支付醫藥費新臺幣（下同）5,170 元，又有一年時間無
    法工作，依原告原本之平均薪資每月為39,407元減少收入損
    失472,884 元，又原告因本件傷害日後僅能從事月薪20,000
    元之工作，每月減少收入19,000元，以原告現年24歲，工作
    至50歲，則原告減少勞動能力之損害為5,928,000 元，再原
    告因身體受傷，導致腦神經受創失去平衡，並時有暈眩癲癇
    情狀，尚須定期門診長期治療，精神肉體所受痛苦甚大，故
    請求非財產上損害500,000 元；以上共計6,906, 054元，均
    係被告不法侵害所生之結果，被告對於原告自應負賠償責任
    ，為此提起本件訴訟。訴之聲明：被告應賠償原告
    6,906,054 元，及自起訴狀繕本送達被告翌日起至清償日止
    ，按年息5 ﹪計算之利息，並願供擔保請准為假執行之宣告
    。
二、被告則以：當時因原告持凶器亂砍，被告為自衛，不得不亂
    揮抵擋，所以本件傷害案，被告係出於自衛行為，又原告要
    求賠償之金額過高，被告甫退役，目前尚無工作，實無能力
    負擔賠償等語，資為抗辯。訴之聲明：原告之訴及假執行之
    聲請均駁回，並願供擔保請准宣告免為假執行。
三、本件原告主張：被告於92年1 月16日0 時許，在原告位於基
    隆市信義區○○○路7 巷31之1 號住處，遭被告以鐵棍毆打
    ，致原告受有頭部外傷併頭皮裂傷、臉部及右大腿挫傷、右
    手挫傷等傷害，刑事部分經本院92年度基簡字第855 號、93
    年度簡上字第13號刑事判決處被告有期徒刑四月，如易科罰
    金以三百元折算一日確定之事實。業據其提出診斷書為證，
    並有上開刑事判決書附卷可稽，被告對此亦不爭執，自堪信
    為真實。被告雖辯稱係因原告先拿凶器亂砍，被告出於自衛
    行為，不得不亂揮抵擋云云，惟查本件傷害案件起因於被告
    因懷疑訴外人洪朝榮砸毀其車輛，竟夥同綽號「阿猴」之男
    子及陳宏志、康桓政等人，於前揭時地要向洪朝榮尋仇，被
    告先持鐵棍砸毀洪朝榮之兄即原告甲○○所有車牌號碼S9—
    6238號自小客車車窗及後擋風玻璃，原告見狀前去理論而發
    生衝突，此為前開刑事判決所認定之事實，被告辯稱出於自
    衛而打傷原告云云，無非卸責之詞，不足採信。
四、按因故意或過失不法侵害他人權利者，負損害賠償責任；又
    不法侵害他人之身體或健康者對於被害人因此喪失或減少勞
    動能力，或增加生活之需要時，應負損害賠償責任；再不法
    侵害他人之身體、健康，被害人雖非財產上之損害，亦得請
    求賠償相當之金額，民法第184 條第1 項前段、第193 條第
    1 項及第195 條第1 項分別定有明文。被告不法侵害原告之
    身體，既經認定，被告對於原告因而所受之損害，自應負賠
    償責任。茲就原告請求之各項賠償金額是否有據分述如下：
    （一）醫療費5,170 元部份：查其中除其中行政院衛生署基
          隆醫院92年2 月19日之收據為掛號證書費130 元，非
          治療上之支付，不應准許外。其餘醫療費依原告所受
          傷害及各收據載明治療費別，自屬治療上之必要費用
          ，共計5,040 元，應由被告賠償原告。
    （二）工作損害金472,884 元部分：查原告92年1 月16日急
          診就醫後，繼續以門診追蹤治療，持續有頭部及肢體
          外傷後遺症，無法粗重工作，受傷建議休息半年，此
          有財團法人長庚紀念醫院基隆分院診斷證明書在卷足
          憑，而原告受傷前原任職德恩富科技股分有限公司，
          擔任助理工程師，每月平均薪資為38,118元，此有該
          公司93年8 月4 日德函字第93080401號函附卷可考，
          則原告請求半年期間內之工作損失228,708 元（計算
          方式：38118 ×6 ＝228708），自應准許；其超過部
          份之請求，不應准許。
    （三）減少勞動能力之損失5,928,000 元部分：按民法第
          193 條第1 項所謂減少勞動能力，乃指職業上工作能
          力一部之滅失而言，查原告受傷後雖然偶爾出現頭暈
          、頭痛等症狀，會影響其工作，惟仍難認係屬工作能
          力之一部喪失情形，所請自屬無據。至於原告日後復
          健治療所支出之醫療費用，將來仍得向被告請求，附
          此敘明。
    （四）精神慰撫金500,000 元部分：查原告受傷多處，肉體
          、精神受極大痛苦，本院斟酌原告受傷情況，及原告
          原為助理工程師，因本件傷害遭原公司資遣，目前在
          家幫忙，仍未找到工作，被告甫退役，目前亦無工作
          等情狀，原告請求200,000 元，方屬適當。
    （五）以上共計原告得請求之賠償為433,748元。
五、從而，原告依據侵權行為之法律關係，請求被告賠償
    433,748 元，及自起訴狀繕本送達翌日即93年5 月20日起至
    清償日止，按週年5 ﹪計算之利息，為有理由，應予准許，
    逾此部份之請求，應予駁回。
六、本件命給付之金額未達五十萬元，依民事訴訟法第389 條第
    1 項第3 款規定，應依職權宣告假執行。而被告就此部分陳
    明願供擔保，聲請免為假執行，合於法律規定，爰酌定相當
    之擔保金額並宣告之。至原告其餘假執行之聲請，因訴之駁
    回而失所依附，自不予准許。
七、據上論結，本件原告之訴一部有理由，一部無理由，依民事
    訴訟法第79條、第389 條第1 項第5 款、第392 條，判決如
    主文。
中　　華　　民　　國　　94　　年　　1 　　月　　18　　日
                  民事庭法  官  林李達
以上正本係照原本作成。
對於本件判決如有不服，應於收受送達後二十日內向本院提出上
訴書狀，敘述上訴之理由，上訴於臺灣高等法院，並按他造當事
人之人數附具繕本。
中　　華　　民　　國　　94　　年　　1 　　月　　21　　日
                        書記官  黃錫煒
